臺灣嘉義地方法院刑事判決
111年度易字第55號
公  訴  人  臺灣嘉義地方檢察署檢察官
被      告  高偉峰



上列被告因詐欺案件，經檢察官提起公訴（110年度偵字第4701
號），被告於準備程序中為有罪之陳述，本院合議庭裁定由受命
法官獨任進行簡式審判程序，判決如下：
    主  文
高偉峰幫助犯詐欺取財罪，處有期徒刑貳月，如易科罰金，以新
臺幣壹仟元折算壹日。
未扣案之犯罪所得新臺幣貳佰元沒收，於全部或一部不能沒收或
不宜執行沒收時，追徵其價額。
    犯 罪 事 實
一、高偉峰明知行動電話門號在現代社會中具有識別通話對象之
    個別化特徵，乃個人對外聯繫之重要溝通工具，提供自己申
    辦之行動電話門號與他人使用，因門號申請人與實際使用人
    不同，使用者可藉此躲避檢警追查，該門號即有可能遭詐欺
    集團利用作為財產犯罪之工具，而可預見提供個人行動電話
    門號予他人使用，可能幫助他人遂行詐欺故意犯行，仍基於
    縱有人以其所提供之行動電話門號實施犯罪，亦不違背其本
    意之幫助詐欺取財之不確定故意，以辦門號換現金之方式，
    於民國109年9月1日，前往嘉義縣民雄鄉中華電信，申辦行
    動電話預付卡（門號0000000000號，下稱A門號），再將A門
    號之SIM卡交予呂韋希，並取得報酬新臺幣（下同）200元；
    嗣詐欺集團成員取得上開門號後，即意圖為自己不法之所有
    ，基於詐欺取財之犯意聯絡，於109年11月25日上午8時許，
    在宜蘭市○○路000號舊宜蘭醫院右出入口前，自稱「陳阿玉
    」之成年女子，向楊林美佯稱：其母親在宜蘭縣某家密醫診
    所看診療效很好云云，並帶楊林美前往該密醫診所看診，再
    由自稱「陳先生」密醫之成年男子，向楊林美詐稱：診療藥
    材費用為20萬元云云，致楊林美陷於錯誤，於同日上午8時5
    0分許，在宜蘭市宜蘭信用合作社，提領20萬元後交付予對
    方，並以A門號作為聯絡電話，相約同日下午1時許將藥材送
    達楊林美住處；嗣楊林美於約定時間遲未收受藥材，撥打A
    門號亦未接聽或轉入語音信箱，楊林美始知受騙。
二、案經楊林美訴由宜蘭縣政府警察局宜蘭分局報告臺灣嘉義地
    方檢察署檢察官偵查起訴。。
    理  由
一、本案被告所犯係死刑、無期徒刑、最輕本刑為3年以上有期
    徒刑以外之罪，其於準備程序就前揭被訴事實為有罪之陳述
    ，經法官告知簡式審判程序之旨，並聽取當事人之意見後，
    本院合議庭爰依刑事訴訟法第273條之1第1項之規定，裁定
    進行簡式審判程序。依刑事訴訟法第273條之2規定，本案不
    受同法第159條第1項、第161條之2、第161條之3、第163條
    之1及第164條至第170條所規定證據能力認定及調查方式之
    限制，先予敘明。
二、上揭犯罪事實，業經被告於本院準備程序及審理中坦承不諱
    （易字卷第36、49-50頁），核與證人即告訴人楊林美之證
    述情節相符（警卷第16-18頁），並有通聯調閱查詢單、長
    江若虹國際通信行公司登記資料、行動電話門號服務代辦委
    託書、手機及SIM卡領取切結書、客戶資料、影像照片、LIN
    E對話紀錄截圖、宜蘭信用合作社110年1月8日宜信管字第23
    號函所附存摺存款對帳單、顧客基本資料、監視器影像、存
    摺封面及內頁交易明細影本等件為證（警卷第19-31頁、偵
    字卷第55-61、93-113頁），是被告前開任意性之自白核與
    事實相符，應可採信。本案事證已臻明確，被告犯行堪以認
    定，應依法論科。
三、論罪科刑：
  ㈠按刑法上故意，分直接故意（確定故意）與間接故意（不確
    定故意），行為人對於構成犯罪之事實，明知並有意使其發
    生者，為直接故意；行為人對於構成犯罪事實，預見其發生
    而其發生並不違背其本意者，為間接故意。刑法第30條之幫
    助犯，係以行為人主觀上有幫助故意，客觀上有幫助行為，
    即對於犯罪與正犯有共同認識，而以幫助意思，對於正犯資
    以助力，但未參與實行犯罪之行為者而言。幫助犯之故意，
    除需有認識其行為足以幫助他人實現故意不法構成要件之「
    幫助故意」外，尚需具備幫助他人實現該特定不法構成要件
    之「幫助既遂故意」，惟行為人只要概略認識該特定犯罪之
    不法內涵即可，無庸過於瞭解正犯行為之細節或具體內容；
    此即學理上所謂幫助犯之「雙重故意」（最高法院108年台
    上大字第3101號裁定意旨參照）；而手機係個人與人聯繫之
    重要工具，具有強烈之屬人性，向通訊公司申請手機門號使
    用，並無任何特殊之資格限制，一般民眾皆可任意向不同之
    通訊公司申請手機門號使用，此乃眾所周知之事實，倘無正
    當理由使用他人提供之手機，客觀上自可預見其目的係供為
    不法使用，以隱瞞實際行為人而逃避查緝，乃被告仍將其申
    辦之A門號SIM卡交付予詐欺集團成員，具有縱他人利用該門
    號實施詐欺之用，亦不違背其本意之幫助犯意甚明。而被告
    提供A門號之SIM卡予詐欺集團成員使用，使該詐欺集團得基
    於詐欺取財之犯意，向告訴人施用詐術，致其陷於錯誤而交
    付款項，以遂行詐欺取財之犯行，係對於他人遂行詐欺取財
    之犯行資以助力，主觀上亦無證據證明被告有共同實行詐欺
    犯行之犯意聯絡或行為分擔，自應論以幫助犯。是核被告所
    為，係犯刑法第30條第1項前段、第339條第1項之幫助詐欺
    取財罪。
　㈡被告就本件所為幫助詐欺行為，為幫助犯，爰依刑法第30條
    第2項之規定，按正犯之刑減輕之。
　㈢爰以行為人責任為基礎，審酌被告得以預見將行動電話門號
    交付他人使用，可能因此幫助詐欺集團遂行詐欺取財之犯行
    ，竟仍將行動電話門號售予他人使用，致被害人受有財產上
    之損害，並使犯罪追查趨於複雜，影響社會正常經濟交易安
    全，增加告訴人尋求救濟之困難，助長詐欺犯罪風氣之猖獗
    ，所為非是，惟念其犯後坦承犯行，態度尚可，兼衡其犯罪
    之動機、目的、手段、情節、所生損害，暨其自陳高職畢業
    之智識程度、未婚、無子女、自己獨住、職業為臨時工、月
    薪約2萬元等一切情狀，量處如主文所示之刑，並諭知易科
    罰金之折算標準。
四、沒收：
　㈠被告因本案而有200元之犯罪所得，業經其供述在卷（易字卷
    第50頁），且未扣案，應依刑法第38條之1第1項前段、第3
    項規定宣告沒收，於全部或一部不能沒收或不宜執行沒收時
    ，追徵其價額。
  ㈡被告交予他人之A門號SIM卡，雖係供犯罪所用之物，但未經
    扣案，迄今仍未取回，且該等物品價值低微，單獨存在亦不
    具刑法上之非難性，倘予沒收或追徵，除使刑事執行程序開
    啟之外，對於犯罪行為之不法、罪責評價並無影響，復不妨
    被告刑度之評價，且對於預防及遏止犯罪之助益不大，欠缺
    刑法上重要性，本院認該等物品無沒收或追徵之必要，爰不
    予宣告沒收或追徵。　
據上論斷，應依刑事訴訟法第273條之1第1項、第299條第1項前
段（依刑事裁判精簡原則，僅記載程序法條文），判決如主文。
本案經檢察官蔡英俊提起公訴，檢察官徐鈺婷到庭執行職務。
中　　華　　民　　國　　111 　年　　4 　　月　　27　　日
                  刑事第六庭    法　官　林富郎
以上正本證明與原本無異。
如不服本判決應於收受判決後20日內向本院提出上訴書狀，並應
敘述具體理由；其未敘述上訴理由者，應於上訴期間屆滿後20日
內向本院補提理由書（均須按他造當事人之人數附繕本）「切勿
逕送上級法院」。告訴人或被害人如對於本判決不服者，應具備
理由請求檢察官上訴，其上訴期間之計算係以檢察官收受判決正
本之日期為準。
中　　華　　民　　國　　111 　年　　4 　　月　　27　　日
                                書記官　陳雪鈴

【附錄本案論罪科刑法條】
中華民國刑法第339條
意圖為自己或第三人不法之所有，以詐術使人將本人或第三人之
物交付者，處五年以下有期徒刑、拘役或科或併科五十萬元以下
罰金。
以前項方法得財產上不法之利益或使第三人得之者，亦同。
前二項之未遂犯罰之。